臺灣高等法院刑事判決
111年度交上訴字第175號
上  訴  人  
即  被  告  鄭志鴻



上列上訴人因公共危險案件，不服臺灣桃園地方法院111年度審
交訴字第85號，中華民國111年5月24日第一審判決（起訴案號：
臺灣桃園地方檢察署111年度偵字第6665號），提起上訴，本院
判決如下：
    主  文
上訴駁回。
    事  實
一、鄭志鴻於民國110年11月8日19時12分許，無照騎乘車牌號碼
    000-000號普通重型機車，沿桃園市八德區長興路往八德區
    方向行經長興路與新興路口欲左轉時，本應注意轉彎車應讓
    直行車先行，而依當時天候陰、夜間有照明、柏油路面乾燥
    、無缺陷、無障礙物且視距良好情況，又無不能注意之情事
    ，竟疏未注意及此，驟然左轉，適何娟騎乘車牌號碼000-00
    0號普通重型機車，沿長興路往中壢區方向行駛至該處，見
    狀因閃避不及，二車發生碰撞，何娟因而受有左側脛骨骨折之
    傷害（過失傷害部分業據何娟撤回告訴，經檢察官為不起訴
    處分）。鄭志鴻明知發生交通事故致人受傷，竟基於駕車發
    生交通事故致人傷害逃逸之犯意，未停留在現場，亦未通知
    警察機關處理、協助何娟就醫或對事故現場為必要之處置，
    隨即駕車離開現場而逃逸，嗣經警調閱監視畫面，始循線查
    知上情。
二、案經何娟訴由桃園市政府警察局八德分局報告臺灣桃園地方
    檢察署檢察官偵查起訴。
    理  由
一、證據能力：
  ㈠按被告以外之人於審判外之言詞或書面陳述，除法律有規定
    者外，不得作為證據。又被告以外之人於審判外之陳述，雖
    不符合刑事訴訟法第159條之1至第159條之4之規定，但經當
    事人於審判程序同意作為證據，法院審酌該言詞陳述或書面
    陳述作成時之情況，認為適當者，亦得為證據；當事人、代
    理人或辯護人於法院調查證據時，知有同法第159條第1項不
    得為證據之情形，而未於言詞辯論終結前聲明異議者，視為
    有前項之同意。刑事訴訟法第159條第1項及第159條之5分別
    定有明文。本件公訴人、上訴人即被告鄭志鴻，就本判決所
    引用之被告以外之人於審判外之陳述，於本院均未爭執證據
    能力（見本院卷第46至47頁、第66、67頁），且迄言詞辯論
    終結前均未聲明異議，經本院審酌該等證據之作成情況，核
    無違法取證或其他瑕疵，認均適為本案認定事實之依據，依
    刑事訴訟法第159條之5規定，均有證據能力。
　㈡又本件認定事實引用之卷內其餘非供述證據（詳後述），並
    無證據證明係公務員違背法定程序取得，依同法第158條之4
    規定反面解釋，均有證據能力。
二、認定犯罪事實所憑之證據及理由：
　　上開犯罪事實，業據被告於原審及本院審理時坦承不諱（見
    原審卷第49頁、本院卷第68頁），並據證人即告訴人何娟於
    警詢及偵查中證述明確（見偵卷第17至19頁、第112頁），
    且有桃園市政府警察局八德分局道路交通事故現場圖、道路
    交通事故現場調查報告表㈠㈡、現場監視器錄影畫面擷圖、現
    場暨車損照片、證號查詢汽車駕駛人資料、車號查詢機車車
    籍資料、臺灣桃園地方檢察署111年度偵字第6665號不起訴
    處分書在卷可查（見偵卷第33頁、第35至37頁、第41至47頁
    、第49至59頁、第67頁、第69頁、第115頁），而告訴人受
    傷之事實，亦有衛生福利部桃園醫院診斷證明書在卷可佐（
    見偵卷第27頁）。是被告轉彎車未禮讓直行車先行，而與告
    訴人機車發生碰撞，致被害人倒地不起，被告自當知悉車禍
    發生交通事故且致人受傷，卻未停留現場為必要處置而逕行
    離去，足認被告任意性自白與事實相符，堪以採信為真。本
    案事證明確，被告犯行足堪認定，應依法論科。
三、論罪：
  ㈠核被告所為，係犯刑法第185條之4第1項前段之駕駛動力交通
    工具發生交通事故致人傷害逃逸罪。又被告對於本案交通事
    故之發生具有過失，已如前述，自無同條第2項減輕或免除
    其刑規定之適用。
　㈡被告前因①竊盜案件，經臺灣桃園地方法院以105年度簡字第2
    42號判決，判處有期徒刑5月確定；②因竊盜案件2案，經同
    法院以105年度審易字第630號判決，判處有期徒刑6月、5月
    ，應執行有期徒刑9月確定；③竊盜案件，經同法院以106年
    度審易字第427號判決判處有期徒刑8月確定。上開①②案件經
    同法院以105年度聲字第4267號判決定應執行有期徒刑1年1
    月確定，並接續執行③案件，於106年9月26日縮短刑期假釋
    出監，嗣於107年6月3日縮刑期滿假釋未經撤銷視為執行完
    畢等情，有本院被告前案紀錄表附卷可考。被告於有期徒刑
    執行完畢後，5年以內故意再犯本案有期徒刑之罪，固屬刑
    法第47條第1項之累犯，惟經審酌被告經判處徒刑之前案與
    本案所犯之罪名、罪質不同，其犯罪情節、行為態樣均屬有
    異，本案之發生實屬偶發，依司法院釋字第775號解釋意旨
    ，尚難認被告有何特別之惡性，或對刑罰反應薄弱等情事，
    而有依累犯規定加重其刑之必要，爰不依前揭規定加重其刑
    。起訴意旨主張被告應依累犯規定加重其刑，原審判決雖未
    敘及，惟不影響判決結果，由本院補充說明即可，併此敘明
    。
　㈢無刑法第16條、第59條之適用：
　　被告雖主張其犯後坦承犯行，態度量好，已與告訴人達成和
    解，得到宥恕，並分期給付賠償告訴人，請依刑法第16條規
    定減輕刑期，並依同法第59條規定酌減其刑云云（見本院卷
    第15至21頁）。惟：
　1.按刑法第16條：「除有正當理由而無法避免者外，不得因不
    知法律而免除刑事責任。但按其情節，得減輕其刑」之規定
    ，係指行為人對於刑罰法令有所不知，其行為不含惡性，且
    有正當理由者為限。查近年來有關發生交通事故後，駕駛者
    應留置現場採取必要救護措施或報警前來處理，否則觸犯刑
    法駕車發生交通事故致人死傷而逸罪等情，屢經大眾媒體如
    報紙、電視等播報批露，是現今用路人已有「駕駛車輛發生
    車禍後，不可逕行離去，應採取必要之措施」之認知。被告
    為智識正常之成年人，曾領有駕駛執照（見偵卷第67頁，嗣
    因違規經吊銷），即難諉為不知，亦不容其擅自判斷，依前
    開規定，難認被告客觀上有「正當理由」且屬「無法避免」
    不知法律之情事，自與刑法第16條之規定不符。是被告此部
    分請求，難認可採。
　2.次按刑法第59條之酌量減輕其刑，必須犯罪另有特殊之原因
    與環境等在客觀上足以引起一般同情，認為即予宣告法定低
    度刑期猶嫌過重者，始有其適用。查被告駕車未注意轉彎車
    應讓直行車先行，驟然左轉與告訴人所騎乘機車發生碰撞，
    致告訴人倒地受有骨折之傷害，竟逕自駕車離去而逃逸，實
    難認其駕車發生交通事故而逃逸有何特殊之原因與環境，在
    客觀上足以引起一般同情。又被告犯後坦承犯行，並與告訴
    人達成和解，經原審諭知最低法定本刑有期徒刑6月及易刑
    處分，非不得易科罰金或易服社會勞動，難認有何猶嫌過重
    而顯可憫恕之情事，故認無刑法第59條酌減其刑規定之適用
    。是被告此部分請求，亦屬無據。
四、駁回上訴之理由：　　
　㈠原審以被告所犯事證明確，適用刑法第185條之4第1項前段之
    規定予以論罪，並審酌被告於發生交通事故致人受傷後，不
    依規定救護及為必要之處置，反離開現場而逃逸，所為甚為
    不該，衡酌被告前於106年間有竊盜案件經法院論罪科刑及
    執行完畢紀錄之素行，惟念其犯後坦承犯行之態度，兼衡其
    犯罪之動機、目的、手段、並酌以其於原審自述國中畢業之
    智識程度、從事水電、月薪為新臺幣2萬8千元之家庭及生活
    狀況等一切情狀（見原審卷第50頁），量處有期徒刑6月，
    並諭知如易科罰金之折算標準，經核原審認事用法，俱無違
    誤，量刑亦稱妥適。
　㈡被告上訴意旨略以：被告犯後坦承犯行，態度量好，已與告
    訴人達成和解，得到宥恕，並分期給付賠償告訴人，原審量
    刑過重，請依刑法第16條減輕刑期、同法第59條酌減其刑，
    並依同法第57條規定從輕量刑，及依同法第74條規定諭知緩
    刑之宣告云云（見本院卷第15至21頁）。惟按量刑輕重，係
    屬法院得依職權自由裁量之事項，苟其量刑已以行為人之責
    任為基礎，並斟酌刑法第57條各款所列情狀，而未逾越法定
    刑度或有濫用權限情事，即不得任意指為違法。本案原審量
    刑時，已就刑法第57條所定各款科刑輕重應審酌之事項，於
    理由欄內具體說明，已基於刑罰目的性之考量、刑事政策之
    取向以及行為人刑罰感應力之衡量等因素而為刑之量定，並
    未逾越法定刑度，亦無違背公平正義之精神，客觀上不生量
    刑失衡之裁量權濫用，且原審就本案業已量處該罪之最低法
    定刑度6月，是被告主張原審量刑過重，請求再予輕判等語
    ，難認有據。次按，緩刑之宣告，依刑法第74條第1 項規定
    ，以「未曾因故意犯罪受有期徒刑以上刑之宣告」或「前因
    故意犯罪受有期徒刑以上刑之宣告，執行完畢或赦免後，5 
    年以內未曾因故意犯罪受有期徒刑以上刑之宣告」為前提，
    被告前因竊盜案件經法院判處罪刑，並於107年6月3日執行
    完畢等情，已如前述，是被告已不合於刑法第74條宣告緩刑
    之法定要件，其請求宣告緩刑，無從准許。至被告所犯本案
    犯行，認均無刑法第16條減輕其刑及同法第59條酌減其刑之
    適用，業據本院敘述理由如前。是被告上訴，均無理由，應
    予駁回。
據上論斷，應依刑事訴訟法第368條，判決如主文。
本案經檢察官楊挺宏提起公訴，檢察官陳傳宗到庭執行職務。
中　　華　　民　　國　　111 　年　　10　　月　　12　　日
                    刑事第二庭  審判長法　官 遲中慧
                                      法　官 邱筱涵
                                      法　官 顧正德
以上正本證明與原本無異。
如不服本判決，應於收受送達後20日內向本院提出上訴書狀，其
未敘述上訴之理由者並得於提起上訴後20日內向本院補提理由書
（均須按他造當事人之人數附繕本）「切勿逕送上級法院」。
                                      書記官 莊佳鈴
中　　華　　民　　國　　111 　年　　10　　月　　12　　日
附錄：本案論罪科刑法條全文
刑法第185條之4
駕駛動力交通工具發生交通事故，致人傷害而逃逸者，處六月以
上五年以下有期徒刑；致人於死或重傷而逃逸者，處一年以上七
年以下有期徒刑。
犯前項之罪，駕駛人於發生交通事故致人死傷係無過失者，減輕
或免除其刑。